【裁判字號】    97,上訴,3214
【裁判日期】    970918
【裁判案由】    偽造有價證券
【裁判全文】
臺灣高等法院刑事判決                97年度上訴字第3214號
上  訴  人  臺灣士林地方法院檢察署檢察官
被      告  乙○○
選任辯護人  蕭明哲律師
上列上訴人因被告偽造有價證券案件，不服臺灣士林地方法院96
年度訴字第1225號，中華民國97年5 月13日第一審判決（起訴案
號：臺灣士林地方法院檢察署96年度偵續字第191 號），提起上
訴，本院判決如下：
    主  文
上訴駁回。
    理  由
一、本案經本院審理結果，認第一審諭知被告乙○○無罪，其認
    事用法，核無不當，應予維持，並引用原審判決書所記載之
    理由（如附件）。
二、檢察官上訴意旨略以：(一)被告與告訴人即甲○○於民國94
    年8 月23日，會同雙方家人朋友協商債務時，被告曾提出原
    判決附表（下稱附表）編號7 支票（下稱系爭支票）影本主
    張與附表編號4至6支票總金額新台幣（下同）4,000 萬元債
    務相抵，經要求提出原本遭拒，故甲○○僅取得遭截半之系
    爭支票影本。因被告迄今對於形同「保命符」之系爭支票以
    遺失為由拒絕提出原本，所辯顯悖常理。且倘甲○○刻意誣
    陷被告，自可誇大被竊情節以求逼真，然甲○○據實報警，
    所失竊之物僅包括附表編號1至3所示退票支票3 紙、空白支
    票3 紙、戒指與生活照等少許財物，足認偷竊者係與甲○○
    熟識，並與支票存否有重要關係之被告。(二)被告與甲○○
    間所涉多起訴訟案件中，被告或從未提及甲○○以系爭支票
    作為擔保返還之用；或對附表編號1至3所示支票取回時、地
    、系爭支票取得原因，前後所供不一，自難遽信；且被告於
    被訴竊盜案件中，檢察官訊問「甲○○說他遺失3 張空白支
    票是否你拿的？」，被告答稱「莫名其妙，她支票只有還我
    ，她怎麼會把支票給我，我沒有拿... 」等語，因系爭支票
    為3 張空白支票其中之一，被告顯未從甲○○處取得系爭支
    票無誤。又被告就系爭支票所擔保者為附表編號4、5之支票
    ，或另包括附表編號6 之支票，前後矛盾，以被告主張附表
    編號4至6支票係遭甲○○盜開提示，退票時才知道，焉能於
    91年2月6日甲○○簽發系爭支票時，一併擔保被告尚不知悉
    之91年3月7日提示退票之支票？再被告於91年2月8日委請律
    揚法律事務所函催甲○○返還3 張支票，倘被告同意收執系
    爭支票作為擔保，豈會事後反悔委請律師函催甲○○歸還。
    (三)甲○○甘冒偽證與誣告之重責，始終堅指未曾簽發系爭
    支票予被告作為擔保之用，且被告曾目睹甲○○簽發支票均
    是手寫，並會在票根註記簽發支票目的，惟遺失之3 張空白
    支票票根均未註記，且91年2月6日被告曾2 度到其住處，甲
    ○○於同年2月9日方發現遺失3 張空白支票，倘甲○○為擔
    保歸還2 張800萬元支票，何需面額簽發高達6,000萬元支票
    ，並大費周章準備日期章與票據打印機之必要。參以被告與
    甲○○之前親密關係，應知甲○○印鑑章擺放處，則被告偽
    造系爭支票應堪認定。(四)綜上各節，被告犯行至為明確。
    原審認事用法不無違誤，為此提起上訴，請將原判決撤銷，
    更為適當合法之判決云云。
三、經查：
(一)甲○○於91年2月10日報警究辦被告涉嫌竊取附表編號7及票
    號JD0000000、JD0000000號等3 紙空白支票、已退票附表編
    號1至3支票及退票理由單各3 紙、戒指及生活照等物，業經
    臺灣士林地方法院檢察署檢察官為不起訴處分，再經臺灣高
    等法院檢察署駁回再議。因甲○○不服，聲請交付審判，亦
    經原審法院裁定駁回確定在案，有上開處分書、刑事裁定在
    卷為憑。以被告與甲○○均不否認83至90年間曾為親密男女
    朋友關係，彼此間亦有金錢往來，有不動產買賣契約書存卷
    可參。且甲○○陳稱：91年2月6日上午被告前往伊住處，表
    示要索回退票之支票等語（偵字第2638卷第19頁反面），倘
    附表編號1至3支票係被告竊得而非甲○○交還，被告焉敢於
    索回支票當日（91年2月6日）即持附表編號3 支票向銀行辦
    理退票之註銷而自曝竊盜犯行之理？且以甲○○持有附表編
    號4至6金額共計4,000萬元支票3張，則被告因彼此間金錢往
    來而持有系爭支票以擔保甲○○返還所持被告簽發之支票，
    尚不悖於常情。是在無任何積極證據足證被告侵占遺失之附
    表編號7 空白支票下，尚難僅以被告單純提出系爭支票影本
    遽認被告盜蓋甲○○印章而偽造系爭支票。
(二)甲○○因住處遭竊報警處理時，鑑識人員曾前往其住處採證
    鑑驗結果，於現場玻璃門採獲之可疑指紋1 枚，輸入電腦比
    對並未發現相符者，甲○○指稱臥室內遭翻動之塑膠置物箱
    ，亦未發現可供比鑑證據，有臺北市政府警察局士林分局現
    場勘查報告及內政部警政署刑事警察局鑑驗書在卷足憑。參
    以甲○○先陳述：被告有我住處鑰匙（下稱鑰匙），90年左
    右，鑰匙才還給我等語；後稱：鑰匙應該是91年2月8日我們
    鬧翻之後1、2年，被告才將鑰匙還給我等語（原審卷第41、
    43頁），前後不一，則甲○○住處失竊報警處理時，被告是
    否有甲○○住處鑰匙，顯值懷疑。又甲○○陳稱：從來沒有
    交付給被告任何自己的支票（原審卷第40頁），果無訛，則
    被告應不知悉被告簽發系爭支票所使用之印鑑章為何。再以
    被告與甲○○間因感情、支票糾葛衍生之訴訟眾多，有被告
    、甲○○本院被告前案紀錄表足徵，顯然雙方積怨已深，則
    在無任何積極事證證明被告斯時持有甲○○住處鑰匙可自由
    出入及甲○○住處、塑膠置物櫃未發現任何入侵或翻動之證
    據下，焉能以甲○○單方臆測、懷疑之詞遽認被告伺機侵入
    甲○○住處，翻箱倒櫃搜獲甲○○印鑑章加以盜蓋而偽造系
    爭支票之理。
(三)又被告自承：系爭支票為保證票，故被告遲未行使票據上權
    利，尚無可疑之處。且系爭支票票金額及發票日係以票據打
    印機及日期章所簽發，無法據以比對簽發支票之筆跡而認定
    是否為被告所偽造，被告要無拒絕提出之理，則被告以遭甲
    ○○催討債務轉請他人代為協商債務，進而遺失系爭支票，
    尚非不可採信。再被告自始至終對於系爭支票取得原因均係
    甲○○交付供擔保之用，且被告於被訴竊盜案件偵查中，因
    檢察官僅訊問：「甲○○說她遺失3 張空白支票是否你拿的
    ？」，並未提示說明該3 張空白支票之票號，有91年4月2日
    訊問筆錄及檢察官勘驗上開訊問筆錄，並製有勘驗筆錄在卷
    為憑（偵2638卷第20頁反面、偵續卷第54頁），則被告針對
    未曾竊取空白支票而回答，尚無矛盾之處。又倘附表編號4
    至6 支票非甲○○偽造，以上開支票之發票日均在91年2月6
    日之前，甲○○理應知悉其與被告間債務之總額，則其因此
    簽發面額6,000 萬元系爭支票交予被告以為擔保，亦非不可
    能。且甲○○以迥異於平日簽發支票之習慣而簽發保證支票
    ，以凸顯保證之用意，亦無不可。再被告同意收受系爭支票
    以擔保甲○○返還手中持有被告所簽發之支票，甲○○未必
    會依約定返還，則被告委請律揚法律事務所函催甲○○返還
    持有之支票，於情尚無不可。另以甲○○住處失竊之物，及
    被告知悉甲○○使用支票習慣及支票與印鑑章收藏方式，推
    認被告有偽造系爭支票之犯行，純屬缺乏證據之推測論斷，
    自難據為被告有罪之依憑。
四、綜上，本件公訴人所提出證據尚未達到於通常一般之人均不
    致有所懷疑為真實之程度，無從使本院對於被告確實有偽造
    系爭支票之行為。檢察官提起上訴，並未提出其他積極證據
    ，供本院調查審酌，仍執前詞指摘原判決，應認其上訴為無
    理由，予以駁回。
據上論斷，應依刑事訴訟法第373條、第368條，判決如主文。
本案經檢察官覃正祥到庭執行職務。
中    華    民    國    97    年     9     月    18   日
                  刑事第二庭審判長法  官  洪光燦
                                  法  官  宋明蒼
                                  法  官  李麗玲
以上正本證明與原本無異。
如不服本判決，應於收受送達後十日內向本院提出上訴書狀，其
未敘述上訴之理由者並得於提起上訴後十日內向本院補提理由書
（均須按他造當事人之人數附繕本）。
                                  書記官  廖婷璇
中    華    民    國    97    年    9     月    18    日
附件
臺灣士林地方法院刑事判決              96年度訴字第1225號
公  訴  人  臺灣士林地方法院檢察署檢察官
被      告  乙○○  男  59歲（民國○○年○ 月○○日生）
                    身分證統一編號：Ｚ000000000號
                    住臺北市士林區○○○路○ 段282 巷1 弄
                    6 號
選任辯護人  蕭明哲律師
上列被告因偽造有價證券案件，經檢察官提起公訴（96年度偵續
字第191號），本院判決如下：
    主  文
乙○○無罪。
    理  由
一、公訴意旨略以：被告乙○○係甲○○之前男友，緣甲○○於
    民國91年2 月5 日，在臺北市○○區○○街128 號住處，失
    竊臺灣省合作金庫大稻埕支庫（下稱合作金庫）票號：JD00
    00000 空白支票1 紙（即本判決附表編號7 所示支票）。乙
    ○○於94年8 月前之某日，在不詳地點，拾獲甲○○遺失之
    該空白支票後，竟意圖為自己不法之所有，予以侵占入己（
    此部分已逾追訴權時效而未經起訴），復基於意圖行使而偽
    造有價證券之犯意，於拾獲後至94年8 月初間之某日，前往
    甲○○上址住處，趁甲○○未注意之際，盜蓋甲○○之印鑑
    於前揭空白支票發票人之欄位上，復於不詳地點，於上開支
    票上偽填金額新臺幣（下同）6000萬元整、發票日期為91年
    2 月6 日等字樣。嗣於94年8 月23日，乙○○持前揭偽造之
    支票（本院按，此為影本）至臺北市西門町獅子林金獅樓餐
    廳，以該偽造之有價證券主張其與甲○○間之債務抵銷，持
    以行使，致生損害於甲○○（起訴書誤載為張美雲），因甲
    ○○（同誤載為張美雲）發現係伊失竊之支票始悉上情，案
    經甲○○告訴，因認被告乙○○涉有刑法第201 條第1 項之
    偽造有價證券罪嫌。
二、按被告未經審判證明有罪確定前，推定其為無罪；又犯罪事
    實應依證據認定之，無證據不得認定犯罪事實；又不能證明
    被告犯罪者，應諭知無罪之判決，刑事訴訟法第154 條第1
    項、第2 項及第301 條第1 項分別定有明文。又事實之認定
    ，應憑證據，如未能發現相當證據，或證據不足以證明，自
    不能以推測或擬制之方法，為裁判基礎（最高法院40年臺上
    字第86號判例參照）。另認定犯罪事實所憑之證據，雖不以
    直接證據為限，間接證據亦包括在內；然而無論直接或間接
    證據，其為訴訟上之證明，須於通常一般之人不致有所懷疑
    ，而得確信其為真實之程度者，始得據為有罪之認定，倘其
    證明尚未達到此一程度，而有合理之懷疑存在時，即無從為
    有罪之認定，亦有最高法院76年臺上字第4986號判例可資參
    照。況刑事訴訟法第161 條第1 項亦規定，檢察官就被告犯
    罪事實，應負舉證責任，並指出證明之方法，是檢察官對於
    起訴之犯罪事實，應負提出證據及說服之實質舉證責任，倘
    其所提出之證據，不足為被告有罪之積極證明，或其指出證
    明之方法，無從說服法院以形成被告有罪之心證，基於無罪
    推定之原則，自應為被告無罪判決之諭知，最高法院92年著
    有臺上字第128 號判例可資參佐。
三、又按證人除未滿16歲者或因精神障礙，不解具結意義及效果
    者外，應命具結；證人依法應具結而未具結者，其證言不得
    作為證據，刑事訴訟法第186 條、第158 條之3 分別定有明
    文。查告訴人甲○○於96年3 月8 日、96年5 月2 日及96年
    8 月8 日在檢察官訊問時所為陳述，就被告而言應屬證人之
    身分，復非未滿16歲之人，又無精神障礙，致不解具結意義
    及效果之情形，依法即應命具結，惟未於前開訊問期日具結
    ，依上開規定，告訴人該部分之偵查中陳述，自不得為證據
    。至告訴人於96年10月12日在偵查中向檢察官所為之證述，
    業經以證人身分依法具結，且無顯有不可信之情形，依刑事
    訴訟法第159 條之1 第2 項之規定，自有證據能力。再按被
    告以外之人於審判外之言詞或書面陳述，除法律有規定者外
    ，不得作為證據；又被告以外之人於審判外之陳述，雖不符
    同法第159 條之1 至第159 條之4 之規定，而經當事人於審
    判程序同意作為證據，法院審酌該言詞陳述或書面陳述作成
    時之情況，認為適當者，亦得為證據；又當事人、代理人或
    辯護人於法院調查證據時，知有第159 條第1 項不得為證據
    之情形，而未於言詞辯論終結前聲明異議者，視為有前項之
    同意，刑事訴訟法第159 條第1 項及第159 條之5 分別定有
    明文。查本判決下列所引用其餘亦屬傳聞證據之部分，當事
    人及辯護人於本院審判期日中均未予爭執，且迄至言詞辯論
    終結前亦未再聲明異議，本院審酌上開證據資料製作時之情
    況，尚無違法不當之瑕疵，亦認為以之作為證據應屬適當，
    依刑事訴訟法第159 條之5 規定，認前揭證據資料均有證據
    能力。
四、公訴意旨認被告乙○○涉有偽造有價證券犯行，無非係以：
    被告之部分供述、告訴人甲○○之指證、告訴人將含附表編
    號7 支票在內3 張支票掛失止付之票據掛失止付通知書影本
    、被告交予告訴人之附表編號7 所示支票影本及檢察官96年
    10月9 日勘驗筆錄（勘驗91年度偵字第2638號案件於91年4
    月2 日之偵訊錄音帶內容）及律揚法律事務所91年2 月8 日
    91年度明律字第018 號函影本1 紙等為其論據。
五、訊據被告堅決否認有何偽造支票之犯行，辯稱：附表編號7
    之6000萬元支票係告訴人於91年2 月6 日在其平菁街住處開
    立予伊，目的係作為告訴人會將附表編號4 、5 此2 張各80
    0 萬元支票返還予伊之擔保票據，絕非伊所偽造等語。經查
    ：
  (一)本件被告前曾遭告訴人告訴其竊取付款人為合作金庫大稻埕
    支庫空白支票3 紙（即附表編號7 之JD0000000 號及JD0000
    000 、JD0000000 號支票）、已遭退票付款人為臺北銀行士
    林分行支票3 紙（即附表編號1 至3 支票，含退票理由單）
    及戒指、生活照等物，然已經臺灣士林地方法院檢察署檢察
    官以91年度偵字第2638號為不起訴處分，再經臺灣高等法院
    檢察署以92年度上聲議字第1805號處分書將告訴人再議駁回
    ，嗣告訴人不服聲請交付審判，後由本院以92年度聲判字第
    36號裁定駁回確定，此有前開裁定及處分書附卷可佐。另被
    告曾指訴告訴人將附表編號2 支票盜改發票日期、將附表編
    號4 、5 支票偽填金額與日期而偽造有價證券等情，業由臺
    灣士林地方法院檢察署檢察官以91年度偵字第2654號為不起
    訴處分，再經臺灣高等法院檢察署以93年度上聲議字第2050
    號處分書將告訴人再議駁回，嗣告訴人不服聲請交付審判，
    後由本院以93年度聲判字第46號裁定駁回確定，此有前開裁
    定及處分書在卷可參，均先予敘明。
  (二)告訴人前於91年2 月10日向警報案其臺北市○○區○○街12
    8 號住處遭竊，並於91年2 月15日前往合作金庫辦理含附表
    編號7 在內3 張空白支票之掛失止付程序等事實，有報案三
    聯單及票據掛失止付通知書影本附卷可稽，惟遭告訴人指訴
    涉嫌竊盜之本件被告業經不起訴處分確定已如前述，且經鑑
    識人員前往告訴人住處採集證據鑑驗結果，於現場玻璃門採
    獲之可疑指紋1 枚，經排除告訴人指紋後，輸入電腦比對並
    未發現相符者，告訴人指稱臥室內遭翻動之塑膠置物箱，亦
    未發現可供比鑑證據，此有臺北市政府警察局士林分局現場
    勘查報告及內政部警政署刑事警察局鑑驗書在卷足憑（見91
    年度偵字第2638號卷第71頁至第76頁），是告訴人住處果否
    有遭侵入竊盜，已屬有疑，況告訴人所稱其失竊者僅為空白
    支票3 紙、已遭退票之支票3 紙（含退票理由單）及戒指、
    生活照等物，其損失衡情與一般住處遭竊，應係損失具可變
    現性、有價值物品之情形不同，更足資懷疑告訴人上開指稱
    是否屬實，故公訴意旨僅憑告訴人之報案及票據掛失止付紀
    錄，即遽認告訴人住處確實遭竊，並據此推認附表編號7 支
    票已然失竊而嗣後為被告所收受，證據尚有不足。
  (三)公訴意旨再以告訴人之指證，認告訴人開立支票之習慣均為
    親手填據發票金額後再蓋印鑑章，而附表編號7 支票影本之
    發票金額6000萬元部分卻係由機器打印而成，因而推認該支
    票並非告訴人所親自開立，而係遭被告盜蓋印鑑章所偽造云
    云，然查，證人即告訴人甲○○雖於本院審理時具結證以：
    伊開立支票之習慣均係手寫，而被告曾見過伊開票時使用哪
    1 個印鑑章，且伊士林農會與合作金庫之支票本都與1 個印
    鑑章放在一起，故被告應知悉該2 本支票係使用同一印鑑章
    等語（見本院97年4 月22日審判筆錄第10頁、第24頁），惟
    證人前開證述關於被告如何悉其使用何一印鑑章之內容均為
    其推測之詞，並無得證明被告確實知悉告訴人合作金庫支票
    係使用哪1 顆印鑑章，且公訴人既認附表編號7 支票係遭被
    告盜蓋印鑑章而偽造，自對於被告之盜蓋行為負舉證之責任
    ，否則對於該張發票人印鑑章真正之支票，即應推定為告訴
    人所簽立，非得僅憑告訴人之指稱及該張支票發票金額與發
    票日期係以票據打印機所打印而非人工繕寫，逕行認定該張
    支票即係偽造。
  (四)公訴意旨另以被告所辯告訴人交付其面額6000萬元之附表編
    號7 支票，僅係為擔保返還被告所有附表編號4 、5 各800
    萬元之支票等情，認被告所簽立之金額過鉅，與所擔保之金
    額顯不符比例，有違常情云云，然發票金額之多寡係取決於
    發票人之主觀決定，非謂擔保票據之發票金額必定與其所擔
    保之數額相當，故得否僅因發票金額之6000萬元超過擔保金
    額1600萬元甚多，即認定該6000萬元支票並非真正，應屬有
    疑。且被告於91年度偵字第2638號竊盜案件偵查中，就檢察
    官訊問：「甲○○說她遺失3 張空白支票是否你拿的？」，
    被告辯稱：「莫名其妙，她支票只有還給我，她怎麼會把支
    票給我，我沒有拿.... 。 」等語，係針對檢察官詢問有無
    拿取3 張空白支票之回答，意指其並未拿取告訴人所有之3
    張空白支票，並非否認告訴人曾交付附表編號7 之6000萬元
    支票，因而尚不得僅憑被告偵查中針對單一問題之回答，即
    認被告係自承告訴人未交付該6000萬元支票，進而推論該支
    票即為被告所偽造。
  (五)公訴意旨又以，倘如被告所言，告訴人已於91年2 月6 日將
    附表編號1 至3 等3 張支票返還予伊，告訴人並開立編號7
    之6000萬元支票以擔保編號4 、5 各800 萬元支票之返還，
    則被告既已取得6000萬元支票之擔保，又何須僅時隔2 日，
    即又委託律揚法律事務所於91年2 月8 日以91年度明律字第
    018 號函要求被告返還支票，於情不無矛盾之處云云，查告
    訴人已於90年12月31日將附表編號3 所示支票提示並造成被
    告退票，雖被告於取回該支票後辦理退補手續，但告訴人又
    於91年1 月31日將編號4 、5 之2 張支票提示並再遭銀行退
    票，故被告有於91年2 月7 日前取回該2 張支票以辦理退補
    手續之急迫性，否則對其信用將造成極大損害，被告既於91
    年2 月6 日向告訴人要求返回該2 張支票未果，情急之下委
    請律師向告訴人要求返還，於情並無不合，從而被告於收受
    告訴人交付之6000萬元擔保支票後，再以律師函要求告訴人
    返還尚未歸還之支票，二者並無矛盾之處，公訴意旨以91年
    2 月8 日之律師函反面推論91年2 月6 日告訴人並未交付被
    告該6000萬元擔保支票云云，係純屬臆測而缺乏憑據之推論
    ，實難以採信。
  (六)檢察官論告意旨另以，被告於91年度偵字第2638號竊盜案件
    中，辯稱附表編號1 至3 等3 張退票係91年2 月6 日告訴人
    在車上交付予之，嗣於95年度他字第473 號案件偵查中則稱
    91年2 月6 日早上前往告訴人平菁街住處索討附表編號1 至
    5 等5 張支票時，告訴人說支票尚未取回而開立編號7 支票
    ，擔保會返還5 張支票，當天告訴人已返還3 張，還剩2 張
    800 萬元支票尚未返還等語，嗣於本案偵審中則稱91年2 月
    6 日告訴人僅先返還編號1 至3 等3 張退票，伊要離開時向
    告訴人要編號4 、5 等2 張支票，告訴人才進房間開立編號
    7 之6000萬元支票，以擔保歸還2 張800 萬元支票等語，認
    被告就告訴人交付上述6000萬元支票之地點、目的與擔保內
    容先後所為陳述不一致，因而懷疑被告所辯取得該6000萬元
    支票之原因是否為真正云云。惟查刑事訴訟法第154 條此一
    禁止推定罪狀之法則，並非僅為被告個人之訴訟利益而設，
    尤其重在發現真實以求國家刑罰權之正確行使，若無足可證
    明被告從事犯罪構成要件行為之積極證據，無論假定某一被
    告為犯人而命其自證無罪，藉以過濾及鎖定特定犯罪人，或
    推測被告涉及某項罪名，而依其自辯過程，蒐求該被告生活
    經歷資料，藉以判斷其究竟有無構成特定犯罪，俱非法之所
    許。被告與告訴人自91年間即因諸多案件訴訟至今已逾6 年
    之久，且雙方主張事實頗為複雜，故被告於陳述時或因記憶
    已不復清晰而有未盡周詳之處，尚不得以此逕認被告前後供
    述不一而推認被告所辯不實，並以之作為對被告不利之認定
    。
  (七)公訴意旨復以，被告供稱附表編號7 之面額6000萬元支票經
    他人多次經手後已不慎遺失，惟前開支票既係為表彰被告債
    權之憑證，理應妥善保管，豈有在發現遺失後竟未採取任何
    補救措施之理，況其遭告訴人追討附表編號6 支票之2400萬
    元債務時，亦未向告訴人提示該6000萬元支票，甚未提起民
    事請求，以此諸多情事認定被告所辯有違常理，顯係卸責之
    詞云云，惟票據權利之行使與否本即為票據權利人所得決定
    ，票據權利人基於其主觀考量認不宜或不適合行使票據權利
    時，自不必一定要主張其票據權利，故被告要否提示、何時
    提示該票據、是否對告訴人主張發票人之責任等，全憑被告
    自身考量為據，固不得以被告未向告訴人主張票據權利而以
    此論斷被告票據權利不存在，否則即生邏輯上之謬誤。至被
    告不慎遺失該6000萬元支票而未採取救濟措施，僅可謂被告
    放棄該票據權利之行使，並負擔該支票可能遭他人拾獲，進
    而行使權利之風險，從而，縱使被告對該6000萬元支票之處
    置措施不符常情，仍無法據之斷言被告並非該支票真正之權
    利人，更加無從導出該支票係被告偽造之結論。
六、綜上所述，本件公訴人所舉前開諸般證據，尚未達於通常一
    般之人不致有所懷疑而得確信其為真實之程度，故不足以佐
    證被告涉有盜蓋告訴人印鑑並偽造附表編號7 支票之犯行，
    此外，復查無其他任何積極證據可資證明被告有何偽造有價
    證券之犯行，揆諸首開說明，即應為被告無罪之諭知。
據上論斷，應依刑事訴訟法第301 條第1 項前段，判決如主文。
本案經檢察官張紜瑋到庭執行職務。
中    華    民    國    97    年    5     月    13    日
                  刑事第五庭審判長法  官  李育仁
                                  法  官  許辰舟
                                  法  官  黃潔茹
以上正本證明與原本無異。
如不服本判決，應於收受送達後10日內向本院提出上訴狀，其未
敘述上訴理由者，應於上訴期間屆滿後20日內向本院補提理由書
狀（均須按他造當事人之人數附繕本）。
                                  書記官  柳瑞宗
中    華    民    國    97    年    5     月    13    日
附表：
┌──┬─────────┬───┬──────┬──────┬────┐
│編號│付款銀行及支票號碼│發票人│  發票日期  │  退票日期  │票面金額│                                        │
├──┼─────────┼───┼──────┼──────┼────┤                                        │
│ 1  │臺北銀行士林分行  │乙○○│90年1 月15日│90年10月15日│  30萬元│
│    │  SL0000000號     │      │            │            │        │
├──┼─────────┼───┼──────┼──────┼────┤
│ 2  │臺北銀行士林分行  │乙○○│90年1 月31日│90年10月31日│ 300萬元│
│    │  SL0000000號     │      │            │            │        │
├──┼─────────┼───┼──────┼──────┼────┤
│ 3  │臺北銀行士林分行  │乙○○│90年12月31日│90年12月31日│ 800萬元│
│    │  SL0000000號     │      │            │            │        │
├──┼─────────┼───┼──────┼──────┼────┤
│ 4  │臺北銀行士林分行  │乙○○│91年1 月31日│91年1 月31日│ 800萬元│
│    │  SL0000000號     │      │            │            │        │
├──┼─────────┼───┼──────┼──────┼────┤
│ 5  │臺北銀行士林分行  │乙○○│91年1 月31日│91年1 月31日│ 800萬元│
│    │  SL0000000號     │      │            │            │        │
├──┼─────────┼───┼──────┼──────┼────┤
│ 6  │上海銀行士林分行  │乙○○│90年10月31日│91年3 月7 日│2400萬元│
│    │  SLA0000000號    │      │            │            │        │
├──┼─────────┼───┼──────┼──────┼────┤
│ 7  │合作金庫大稻埕支庫│甲○○│91年2 月6 日│  未提示    │6000萬元│
│    │  JD0000000號     │      │            │            │        │
└──┴─────────┴───┴──────┴──────┴────┘


司法院資訊處製作；財團法人民間司法改革基金會備份。
